【裁判字號】    98,交抗,1984
【裁判日期】    980831
【裁判案由】    違反道路交通管理處罰條例
【裁判全文】
臺灣高等法院交通事件裁定            98年度交抗字第1984號
抗  告  人
即受處分人  甲○○
上列抗告人因違反道路交通管理處罰條例案件，不服臺灣士林地
方法院， 中華民國98年5月27日所為裁定（97年度交聲字第1043
號，原處分案號：臺北市交通事件裁決所97年8月1日北市裁申字
第裁22-A00000000號），提起抗告，本院裁定如下：
    主  文
抗告駁回。
    理  由
一、抗告意旨略以：自本件違規通知單所附照片，可見抗告人所
    駕小客車右側，確有另輛自小客車佔用車道，且該車駕駛人
    不在車內，係屬違規停車，該處雙向均僅有一車道，又不見
    警察前來排除障礙或指揮交通，抗告人因此繞道而行，並無
    可歸責性，如謂抗告人應停車等候員警排除違規駕駛人，再
    行通過，實屬期待不可能，況抗告人當天已向交通執勤單位
    提出書面申訴，且臺北市政府警察局萬華分局答覆抗告人之
    申訴時，對於他人違規停車未即時取締排除一節，亦不否認
    。又依道路交通管理處罰條例第56條第1項第1款、 第3項規
    定，交通勤務警察有排除路邊違規停車，維持道路暢通義務
    ，本件現場值勤員警對於違規停車佔用車道之車輛本應嚴格
    取締，優先排除，然員警竟視而不見，一方面縱容他駕駛人
    違規阻礙交通，另方面見抗告人不得已而違規，即出面取締
    ，員警所為處分，有重大明顯瑕疵，依行政程序法第111 條
    第7 款規定，其行政處分應屬無效。退步言之，縱認抗告人
    之行為係違反行政義務之行為，惟當時係抗告人原行駛車道
    遭他駕駛人違規停車，阻礙交通，執勤警員既未取締或排除
    ，致抗告人無法通行，不得已繞道而行，請依行政罰法第19
    條第1項規定，准予免罰云云。
二、按汽車駕駛人，爭道行駛有不依規定駛入來車道情形者，處
    新臺幣（下同）600元以上1,800元以下罰鍰，並予記違規點
    數1點， 道路交通管理處罰條例第45條第3款及第63條第1項
    第1款分別定有明文。
三、經查：
  (一)抗告人即受處分人甲○○所有車牌號碼3N-9075 號自用一般
    小客車，於97年6月3日上午7時15分許， 行經臺北市○○區
    ○○路時，為臺北市政府警察局萬華分局交通分隊執勤員警
    以抗告人有「跨越分向限制線駛入來車道」之違規事由拍照
    採證製單逕行舉發，原處分機關乃依道路交通管理處罰條例
    第45條第3款規定，裁處罰鍰新臺幣900元等情，有臺北市政
    府警察局北市警交大字第A00000000 號舉發違反道路交通管
    理事件通知單（下稱舉發通知單）1紙、採證照片2紙，及臺
    北市交通事件裁決所97年8月1日北市裁申字第裁22-A000000
    00號違反道路交通管理事件裁決書暨臺北市政府警察局萬華
    分局97年7月10日北市警萬分交字第09731853100號函文各 1
    份在卷可稽。
  (二)抗告人固不否認其所有之車牌號碼3N-9075 號自用小客車於
    97年6月3日上午7時15分許， 行經臺北市○○區○○路時，
    跨越分向限制線駛入來車道行駛等情。惟辯稱該路段右側為
    機車停車區，復有一部自小客車違規停車，致車道完全被佔
    用，其不得已繞道行駛，應無可歸責性，且無期待可能性云
    云。惟查，參酌攝得抗告人所有車牌號碼3N-9075 號車輛跨
    越分向限制線行駛之採證照片，雖抗告人該車旁適有另輛自
    小客車，然因照片僅擷取瞬間影像，並不足認定另車確係違
    規停車，又抗告人雖指另車駕駛座內無人，然因拍攝之角度
    關係，照片中僅見該車駕駛座旁車窗玻璃倒映街景，並無法
    確認駕駛業已離座，依該照片尚難據為抗告人有利之證明。
  (三)至於抗告人復辯稱：本件舉發員警放任他車違規停車，佔用
    道路，而對不得已繞路行駛之抗告人嚴加取締，開立罰單，
    屬於行政程序法第111條第7款所定行政處分有「其他具有重
    大明顯瑕疵者」之情形，應為無效，又員警未排除路邊違規
    停車，維持道路暢通，有違道路交通管理處罰條例第56條第
    1項第1款、第3項之規定云云。 惟按前揭採證照片並無法確
    認車道上另車係屬違規停車，業如前述，是抗告人前揭所辯
    尚乏事實可據，自非可採。至於抗告人是否立即提出申訴，
    與抗告人有無本件違規事實無涉，抗告人以其當天已向交通
    執勤單位提出書面申訴云云，縱或屬實，並不影響本件違規
    事實之認定。另抗告人違規情節是否輕微，得否援引行政罰
    法第19條第1項規定予以免罰， 應由主管機關基於交通秩序
    之維護、確保人車通行之安全等情加以考量，要屬行政機關
    裁量之範圍，審酌本件情形，尚難認有違法之處，附此敘明
    。
四、綜上，抗告人所有車牌號碼3N-9075號自用小客車， 於前揭
    時、地有「不依規定駛入來車道」之事實，洵堪認定。原審
    以原處分機關依道路交通管理處罰條例第45條第3 款之規定
    ，就抗告人裁處罰鍰，惟漏未依道路交通管理處罰條例第63
    條第1項第1款之規定併記違規點數，因而撤銷原處分，並自
    為裁定受處分人汽車駕駛人，不依規定駛入來車道，處罰鍰
    900元，並記違規點數1點等情，經核並無違誤。抗告人徒執
    前詞，提起抗告，為無理由，應予駁回。
據上論斷，應依道路交通案件處理辦法第26條，刑事訴訟法第41
2條，裁定如主文。
中    華    民    國    98    年    8     月    31    日
                  刑事第二十庭審判長法  官  楊貴雄
                                    法  官  鄧振球
                                    法  官  高愈杰
以上正本證明與原本無異。
不得再抗告。
                                    書記官  郭彥琪
中    華    民    國    98    年    8     月    31    日


司法院資訊處製作；財團法人民間司法改革基金會備份。
